臺灣彰化地方法院刑事附帶民事訴訟判決
110年度侵附民字第8號
原      告  BJ000-A108117(真實年籍資料姓名詳卷)  
訴訟代理人  楊振芳律師
被      告  鄭建雄
訴訟代理人  陳忠儀律師
            廖慧儒律師
上列被告因109年度侵訴字第41號妨害性自主案件，經原告提起
附帶民事訴訟，請求損害賠償，本院判決如下：
    主  文
被告應給付原告新臺幣伍拾萬元及自民國一百一十年五月十五日
起至清償日止按週年利率百分之五計算之利息。
原告其餘之訴駁回。
本判決第一項於原告以新臺幣壹拾柒萬元為被告供擔保後，得假
執行，但被告如於假執行程序實施前，以新臺幣伍拾萬元為原告
預供擔保後，得免假執行。
原告其餘假執行之聲請駁回。
    事實及理由
壹、程序事項
    本法所稱性侵害犯罪，係指觸犯刑法第221條至第227條、第
    228條、第229條、第332條第2項第2款、第334條第2項第2款
    、第348條第2項第1款及其特別法之罪；又因職務或業務知
    悉或持有性侵害被害人姓名、出生年月日、住居所及其他足
    資識別其身分之資料者，除法律另有規定外，應予保密。警
    察人員必要時應採取保護被害人之安全措施。行政機關、司
    法機關及軍法機關所製作必須公示之文書，不得揭露被害人
    之姓名、出生年月日、住居所及其他足資識別被害人身分之
    資訊，性侵害犯罪防治法第2條第1項、第12條定有明文。又
    性侵害犯罪防治法第12條及第13條第1項所定其他足資識別
    被害人身分之資訊，包括被害人照片或影像、聲音、住址、
    親屬姓名或其關係、就讀學校與班級或工作場所等個人基本
    資料，性侵害犯罪防治法施行細則第6條，亦定有明文。查
    原告主張被告所涉之侵權行為事實，係性侵害防治法第2條
    所定之罪名，而原告為被害人，依前揭規定，本案判決書對
    於原告之姓名、年籍資料等足資識別身分之資訊，均予以隱
    匿，合先敘明。
貳、兩造之主張:
一、原告起訴主張略以：被告為原告之雇主，於民國108年7月26
    日上午11時許，在被告所經營之沖床工廠內，被告見原告在
    沖床處工作，因斯時工廠內僅有被告與原告獨處，被告竟基
    於單一強制性交之犯意，先將原告強拉至本案工廠雜物間，
    違反原告之意願，將原告上衣往上拉，親吻原告之頸部及胸
    部，之後又將原告強拉至本案工廠後門廁所，不顧原告拉住
    褲子不讓被告褪去而仍強行將原告褲子脫下，並下壓原告背
    部令原告趴在馬桶上，再以被告之陰莖插入原告肛門之方式
    ，對原告為強制性交1次得逞，涉犯刑法第221條第1項之強
    制性交罪，並經臺灣彰化地方檢察署檢察官以108年度偵字
    第9308號起訴書起訴在案(原告原起訴之事實係引用起訴書
    而主張被告涉犯強制猥褻及強制性交二罪，嗣於言詞辯論時
    已敘明引用言詞辯論日之刑事案件資料，而檢察官已於該日
    之刑事審理程序將起訴書犯罪事實更正如上，附此敘明)，
    乃不法侵害原告之身體、貞操及自由權，致原告身心受創，
    爰依民法第184條第1項前段、第195條第1項前段等侵權行為
    法律關係之規定，訴請被告賠償原告等之非財產上損害，並
    聲明：（一）被告應給付原告新臺幣（下同）80萬元，及自
    起訴狀繕本送達之翌日起至清償日止，按年息百分之5計算
    之利息；（二）原告願供擔保請准宣告假執行；（三）訴訟
    費用由被告負擔。
二、被告答辯略以：被告並無為臺灣彰化地方檢察署檢察官以10
    8年度偵字第9308號案件起訴書所載之強制猥褻及性交行為
    等犯罪事實，並無對原告有任何侵害權利之行為，並聲明：
    （一）原告之訴及假執行聲請均駁回；（二）如受不利之判
    決，被告願供擔保，請准宣告免予假執行；（三）訴訟費用
    由原告負擔。
參、得心證之理由：　　
一、按附帶民事訴訟之判決，應以刑事訴訟判決所認定之事實為
    據，刑事訴訟法第500 條前段定有明文。查原告主張上揭事
    實，經本院以109年度侵訴字第41號刑事判決認定明確，判
    處被告有期徒刑5 年在案，有上開刑事判決足憑，堪信原告
    主張上情屬實。
二、按因故意或過失，不法侵害他人之權利者，負損害賠償責任
    ，民法第184 條第1 項前段定有明文。又按不法侵害他人之
    身體、自由、貞操者，被害人雖非財產上之損害，亦得請求
    賠償相當之金額，民法第195 條第1 項前段亦有明文。上開
    規定明定身體權、貞操權、自由權為應受保護之人格權，其
    內涵係肯認個人身體自主、性自主、免於恐懼之自由屬於個
    人尊嚴之一環，不容他人任意侵害。而對於男女以強暴、脅
    迫、恐嚇、催眠術或其他違反其意願之方法，而為性交之行
    為者，刑法第221 條分別設有處罰規定。因此符合該罪構成
    要件之行為，除於刑事上構成犯罪外，於民事則屬侵權行為
    ，被害人自得依上開規定請求損害賠償。復按，精神慰撫金
    之多寡，應斟酌雙方之身分、地位、資力與加害之程度及其
    他各種情形核定相當之數額。所謂相當金額，應以實際加害
    之情形、被害人所受精神上痛苦之程度、賠償權利人之身分
    地位、經濟能力，並斟酌賠償義務人之經濟狀況、可歸責之
    程度等定之（最高法院51年台上字第223號判決意旨參照）
    。
三、查被告對原告為上述行為，已侵害原告之人格權，原告因此
    受有精神上痛苦，請求非財產上損害賠償（即慰撫金），即
    屬有據。爰審酌被告為經營企業之公司負責人、且為壯年男
    子，原告應聘係擔任沖床工人且身形瘦弱，被告利用僅被告
    與原告在工廠內、原告求助無門時，違反原告之意願對原告
    為強制性交行為，衡情應承受相當大之恐懼及精神痛苦，因
    認原告請求非財產上損害之慰撫金以50萬元為適當，逾此金
    額之請求則屬過高，並無理由，應予駁回。
四、按給付有確定期限者，債務人自期限屆滿時起，負遲延責任
    。給付無確定期限者，債務人於債權人得請求給付時，經其
    催告而未為給付，自受催告時起，負遲延責任。其經債權人
    起訴而送達訴狀，或依督促程序送達支付命令，或為其他相
    類之行為者，與催告有同一之效力。民法第229條第1 項、
    第2 項定有明文。又遲延之債務，以支付金錢為標的者，債
    權人得請求依法定利率計算之遲延利息。但約定利息較高者
    ，仍從其約定利率。應付利息之債務，其利率未經約定，亦
    無法律可據者，週年利率為5%。民法第233 條第1 項、第20
    3 條亦有明文。原告對被告請求之損害賠償債權，核屬無確
    定期限之給付，既經原告提起民事訴訟，且起訴狀繕本已於
    110年5月14日送達被告，有送達證書（本院附民卷第11頁）
    可佐，被告迄未給付，自應負遲延責任。因此，原告請求被
    告自起訴狀繕本送達翌日即110年5月15日起至清償日止，按
    週年利率5%計算之法定遲延利息，自屬有據。
五、綜上所述，原告依侵權行為之法律關係，請求被告給付50萬
    元，及自刑事附帶民事起訴狀繕本送達翌日即110年5月15日
    起至清償日止，按年息百分之5 計算之利息，為有理由，應
    予准許，逾此部分之請求，則無理由，應予駁回。
六、關於假執行之說明：本判決原告勝訴部分所命給付之金額未
    逾50萬元，依刑事訴訟法第491 條第10款準用民事訴訟法第
    389 條第1 項第5 款規定，應依職權宣告假執行。原告就勝
    訴部分陳明願供擔保聲請宣告假執行，僅係促使本院之職權
    發動，無庸另為准駁之諭知。原告勝訴部分，被告已陳明願
    供擔保請求宣告免為假執行，核無不合，爰酌定相當金額准
    許之。至原告敗訴部分，其假執行之聲請已失所依據，則應
    駁回。
七、本件事證已臻明確，兩造其餘攻擊、防禦方法及所提出之各
    項證據資料，經審酌後，均與判決結果不生影響，爰不逐一
    論述，附此敘明。
八、民事訴訟法關於訴訟費用之規定，並未在刑事訴訟法第491
    條準用之列，且原告提起刑事附帶民事訴訟，請求損害賠償
    事件，依法本無須繳納裁判費用，迄至本院言詞辯論終結止
    ，亦無其他費用支出，本件既無訴訟費用支出，自毋庸為訴
    訟費用負擔之諭知，併此敘明。
九、據上論結，本件原告之訴為一部有理由，一部無理由，依刑
    事訴訟法第502條、第491條第10款，民事訴訟法第389條第1
     項第5款、第392條第2項，判決如主文。
中　　華　　民　　國　　111 　年　　5 　　月　　10　　日
            刑事第四庭  審判長法  官    余仕明
                              法  官    黃玉齡
                              法  官    許家偉
以上正本證明與原本無異。
如不服本判決應於收受判決後20日內向本院提出上訴書狀，並應
敘述具體理由。其未敘述上訴理由者，應於上訴期間屆滿後20日
內向本院補提理由書(均須按他造當事人之人數附繕本)「切勿逕
送上級法院」。
本判決非對於刑事訴訟之判決有上訴時不得上訴。
中　　華　　民　　國　　111 　年　　5 　　月　　10　　日
                              書記官    張良煜